【裁判字號】    92,交易,226
【裁判日期】    920630
【裁判案由】    公共危險
【裁判全文】
臺灣臺北地方法院刑事判決                        九十二年度交易字第二二六號
    公  訴  人  臺灣臺北地方法院檢察署檢察官
    被      告  乙○○
右列被告因公共危險案件，經檢察官聲請簡易判決處刑（九十一年度調偵字第七五○
號），本院新店簡易庭認不宜以簡易判決處刑，移由本院改依通常程序審理，本院判
決如左：
    主  文
乙○○服用酒類，不能安全駕駛動力交通工具而駕駛，處有期徒刑月，如易科罰金
以佰元折算壹日。
    事  實
一、乙○○明知服用酒類已達不能安全駕駛之程度時，即不得駕駛動力交通工具，竟
    於民國九十一年七月二十三日上午某時起至二十三時許止，在臺北縣新店市某處
    飲用約六罐啤酒等含有酒精成分之飲料，酒後其控制力及注意力均已達無法安全
    駕駛動力交通工具之程度，猶駕駛車牌號碼六Ｎ－九一一號營業小客車，沿臺北
    縣新店市○○路○段由碧潭往臺北方向行駛，嗣於翌日（即二十八日）凌晨零時
    二十分許，行經該路段與檳榔路設有燈光號誌管制之交岔路口時，本應注意注意
    汽車行駛至交岔路口，應遵守燈光號誌之指示，車輛面對圓形紅燈時禁止通行，
    不得超越停止線或進入路口，當時乙○○車行方向路口之號誌已亮起圓形紅燈，
    應不得進入路口，且依當時情形，並無不能注意之情事，竟疏未注意，貿然闖越
    紅燈而驅車直行前進，適有甲○○騎乘車牌號ＪＡ二－五六一號重型機車後座附
    載丙○○，由檳榔路欲往新生街方向行至該交岔路口中間時，乙○○因其酒後注
    意力欠佳而未能安全駕駛，致其所駕駛車輛前車保險桿部分自後擦撞甲○○騎乘
    前揭機車之左後車身部分而肇事，甲○○及丙○○均人車倒地後受傷（乙○○所
    涉業務過失傷害部分，業經公訴人為不起訴處分），嗣經到場處理本件車禍事故
    之警員將乙○○送醫並抽血檢驗，發現其血液中酒精濃度每公合高達三六五毫克
    （ｍｇ/ｄｌ）（參考值為○～五○ｍｇ/ｄｌ），客觀上已達不能安全駕駛動力
    交通工具之程度，始查悉上情。
二、案經臺北縣政府警察局新店分局報請臺灣臺北地方法院檢察署檢察官偵查後聲請
    簡易判決處刑，本院新店簡易庭認不宜適用簡易判決處刑，移由本院改依通常程
    序審理。
    理  由
一、訊據被告乙○○固故不否認有於右揭時、地飲酒及其後行經臺北縣新店市○○路
    ○段與檳榔路之交岔路口時與甲○○、丙○○騎乘之機車發生交通事故等情，惟
    辯稱：本件與其前於民國八十九年七月三十一日同違反刑法第一百八十五條之三
    酒醉駕駛之公共危險案件，屬於概括犯意連續犯同一罪名，前案業經台灣臺北地
    方法院以九十年交簡上字第三號案件於九十二年五月五日宣示判決，故本件應為
    免訴判決，又其因長期燥鬱症，經常藉酒澆愁，且當時伊酒後駕車並無撞及機車
    ，而係機車駕駛人行駛不慎自行衝撞所致云云，資為辯解。
二、惟查：
甲、程序方面：
    本件被告於本院調查時自承，伊很久沒有酒後駕車等語（參見本院九十二年六月
    二十三日訊問筆錄），又本件犯案時間係於九十一年四月二十七日，距前次八十
    九年七月三十一日被告酒後駕車已近一年九月之久，足徵被告前後二次飲酒駕車
    顯非基於概括犯意為之，此外復查無其他積極證據足資佐證被告係基於概括犯意
    為之，故本院九十年交簡上字第三號案件與被告前開酒後駕車部分，即無連續犯
    之裁判上一罪關係，非前次起訴效力所及，本院自應依法審理，附此敘明。
乙、實體方面：
(一)、關於被告於右揭時、地酒後駕車，業據其於警員詢問、檢察官偵訊及本院調查時
    均供承不諱（參見臺灣臺北地方法院檢察署九十一年度偵字第一四五六七號偵查
    卷宗第五、五十頁反面，九十二年六月二十三日本院訊問筆錄），足見被告確有
    於九十一年四月二十七日二十三時許，飲用若干含有酒精成分飲料後駕車之行為
    。
(二)、另被告酒後駕車於前述時、地闖紅燈，所駕車輛之前車頭自後擦撞被害人甲○○
    所騎乘車牌號碼ＪＡ二－五六一號重型機車，顯有未能安全駕駛等情，業經被害
    人甲○○、丙○○於事發當時即九十一年四月二十八日警局詢問筆錄均指述甚詳
    ，並有臺北縣政府警察局新店分局碧潭派出所製作記載本件車禍發生情形之Ａ三
    類道路交通事故調查報告表、道路交通事故調查報告表、交通事故分析研判表、
    當事人通訊資料表、道路交通補充資料表、自首調查表、車損及現場照片十六幀
    等件附卷可稽（參見同前偵查卷第十至十三頁、第十六頁至二十九頁），再被害
    人甲○○、丙○○因本件車禍分別受有傷害，業據其提出財團法人天主教耕莘醫
    院之診斷證明書共二紙在卷足憑（參見同前偵查卷第三十六、三十八頁）。
(三)、被告肇事後經抽血檢驗，發現其血液中酒精濃度每公合高達三六五毫克等情，此
    有醫院血液酒精濃度報告單一紙在卷可稽，被告駕駛有蛇行，車身搖擺不定，轉
    彎半徑過大或過小等駕駛操控力欠佳之情形，車輛行徑偏離常軌，時而加速，時
    而突停，顯無法正常操控，命被告作平衡動作，其腳步不穩，查獲後，被告出入
    車門困難、劃定直線無法正常行走，又測試或詢問之過程，被告有語無倫次、含
    糊不清、意識模糊、注意力無法集中、呆滯木僵、多話、大笑、泥醉等情事，顯
    然無法正常駕駛等情事，被告遭查獲時就生理協調平衡檢測所為之測試，關於直
    線行走十公尺後令其迴轉走回原地，或雙腳併攏，雙手緊貼大腿，將一腳向前抬
    高離地十五公分，並停止不動三十秒，或雙腳併攏，雙手向前平伸，閉眼，輪流
    使用左、右手的食指指尖觸摸鼻尖等動作，或閉雙眼，三十秒內朗誦阿拉伯數目
    由一○○一、一○○二、．．．一○三○，或用筆在兩的同心圓之間的零點五公
    分左右環狀地帶，另劃一個圓，此部分之測試均不都合格，且其所繪製之圓圈明
    顯無法一筆連貫，此均有臺北縣政府警察局新店分局碧潭派出所警員賴輝明依職
    權所填製之刑法第一百八十五條之三案件測試觀察紀錄表及汽車駕駛人酒後生理
    協調平衡檢測表各一紙在卷可考（見同前偵三十一至三十三頁），並有臺北縣政
    府警察局舉發違反道路交通管理事件通知單影本共二紙在卷可憑，足徵被告確有
    飲用酒類後其意思能力受影響之情形，本院綜觀上開各項跡證，堪認其酒後導致
    注意力、判斷力減弱，駕車時有駕駛操控力欠佳之情形，被告確有於飲用酒類後
    ，已達不能安全駕駛動力交通工具而仍然駕駛之犯行。
(四)、至被告辯稱其有精神疾病，並舉出國立台灣大學醫學院附設醫院、三軍總醫院附
    設民眾診療服務處之診斷證明書各一份為憑，細譯被告庭呈卷附診斷證明書之內
    容，被告固有情感性精神病、酒精依賴及戒斷症候群等病症，然觀諸被告於查獲
    當時即九十一年四月二十八日在前揭碧潭派出所為之詢問筆錄及於本院調查時到
    庭所為之陳述，對為警查獲時，其所飲用酒類之時間、地點、駕駛車輛與被害人
    甲○○、丙○○發生車禍經過等情，均能明確知悉而為答辯，顯見被告於製作警
    詢筆錄及本院調查時並無精神耗弱，神智不清之事甚明，再者，依卷附酒精測試
    值數據單及警員所填製之刑法第一百八十五條之三案件測試觀察紀錄表，被告雖
    已因飲酒控制力稍弱，但神智清楚，未致精神耗弱、心神喪失之情，本院復查無
    其他積極證據顯示被告在為本件犯行時，受到情緒障礙或精神疾病之直接影響，
    是被告猶執其有精神疾病等前詞為辯，並無理由。
三、刑法第一百八十五條之三規定服用酒類致不能安全駕駛動力交通工具，係抽象危
    險犯，並不以發生具體危險為必要，所謂酒醉狀態，只需一般評價程度達於對車
    輛駕駛行為失其必要之注意力或判斷力之虞即可，至實際上對駕駛行為是否發生
    具體危險，則並不重要。又行為人飲酒後如其呼氣酒精濃度達人體酒精濃度為每
    公升一‧五毫克或血中酒精濃度為每公合三○○毫克時，即有說話不清楚、感覺
    喪失、視力模糊之情形，有行政院國軍退除役官兵輔導委員會臺北榮民總醫院八
    十八年八月五日（八八）北總內字第二六八六八號函附卷可參，且汽車駕駛人飲
    酒後其呼氣中酒精濃度如已達於每公升一‧五毫克，雖仍能開車，但恐是迷醉之
    狀態，亦有中央警察大學交通學系暨交通管理研究所教授蔡中志之研究報告在卷
    可憑，況法務部於八十八年五月十日亦邀集司法院刑事廳、交通部、行政院衛生
    署、內政部警政署及中央警察大學等相關單位決議，並參酌美國加州運輸部交通
    安全局所實驗之結果，以呼氣酒精濃度逾每公升含Ｏ．五五毫克時，即得認為不
    能安全駕駛為認定標準，蓋因由美國、德國及日本等國家所進行之酒精濃度與精
    神狀態之測試實驗，呼氣中酒精濃度達每公升Ｏ．五五毫克時，就人之生理方面
    ，已產生視覺反應遲鈍、影像不能集中、同時不能看清前方路況及車旁照後鏡等
    狀況，其駕駛能力已受有影響，其肇事率已為一般正常人之十倍，足徵此項認定
    標準，依一般社會通念，客觀上足以認定已達不能安全駕駛之程度。
四、綜上所述，被告於事故發生後經抽血檢驗，其血液中酒精濃度每公升高達三六五
    毫克，是依前述台北榮民總醫院函文及學者研究報告所提出「不能安全駕駛」之
    酒精含量數值、被告血液酒精濃度檢測表、前揭道路交通事故調查報告表、交通
    事故分析研判表、道路交通事故補充資料表等證據，足認被告駕車發生交通事故
    之當時，顯然已達不能安全駕駛之情狀，是被告所辯，顯係圖卸飾詞，殊無可採
    ，罪證明確，犯行洵堪認定。
五、核被告乙○○所為係犯刑法第一百八十五條之三服用酒類不能駕駛動力交通工具
    而駕駛之公共危險罪。爰審酌被告前於八十九年七月三十一日，因違反刑法第一
    百八十五條之三酒醉駕駛之公共危險案件，經本院於九十二年五月五日以九十年
    交簡上字第三號判決判處有期徒刑四月，緩刑二年確定，此有臺灣高等法院被告
    全國前案記錄表在卷可參，仍不知悔改，且本次其於血液中酒精濃度每公合高達
    三六五毫克，在判斷能力及反應能力均明顯降低之情況下，猶駕車在道路上行駛
    並因闖紅燈致撞及被害人甲○○、丙○○所騎乘機車而肇事，其過失程度可謂不
    輕，並一併考量事後業已與被害人達成和解之犯後態度等情狀，量處如主文所示
    之刑，並諭知易科罰金之折算標準，以資懲儆。
六、據上論斷，應依刑事訴訟法第四百五十二條、第二百九十九條第一項前段，刑法
    第一百八十五條之三、第四十一條第一項前段，罰金罰鍰提高標準條例第一條前
    段、第二條，判決如主文。
本案經檢察官游儒倡到庭執行職務
中      華      民      國    九十二    年      六      月     三十     日
                                      臺灣臺北地方法院交通法庭
                                                法  官  鄧  德  倩
右正本證明與原本無異。
對於本判決如有不服應於收受送達後十日內向本院提出上訴書狀
                                                書記官謝  韻  華
中      華      民      國    九十二    年      六      月     三十     日


司法院資訊處製作；財團法人民間司法改革基金會備份。
